【裁判字號】    98,易,1238
【裁判日期】    980626
【裁判案由】    重利
【裁判全文】
臺灣臺中地方法院刑事判決              98年度易字第1238號
公  訴  人  臺灣臺中地方法院檢察署檢察官
被      告  乙○○
                      號
上列被告因重利案件，經檢察官提起公訴（98年度偵字第6545號）
，本院判決如下：
    主    文
乙○○犯重利罪，處拘役貳拾日，如易科罰金，以新台幣壹仟元
折算壹日；又犯重利罪，處拘役參拾日，如易科罰金，以新台幣
壹仟元折算壹日；又犯重利罪，處拘役伍拾日，如易科罰金，以
新台幣壹仟元折算壹日；又犯重利罪，處拘役肆拾日，如易科罰
金，以新台幣壹仟元折算壹日；又犯重利罪，處拘役貳拾日，如
易科罰金，以新台幣壹仟元折算壹日；應執行拘役壹佰貳拾日，
如易科罰金，以新台幣壹仟元折算壹日。緩刑貳年，緩刑期中付
保護管束，並向社區提供義務勞務伍拾小時。
扣案如附表所示之物均沒收。
    事    實
一、乙○○於民國97年5、6月至9月間，基於牟取不法重利
    之犯意，分別為下列之放貸行為：
（一）於97年5、6月間某日，乘丙○○急需用錢之際，約定以每
      10 天為1期，每新臺幣（下同）1萬元利息600元（即月利
      率18 ％，年利率216％），貸3萬元予丙○○，並要求丙○○開立本票1張（發票日期為97年6月17日，票號：
      CH455698號，票面金額5萬元）交付乙○○擔保，因而使
      之取得與原本顯不相當之重利。再於97年6、7月間某日，
      乘丙○○急需用錢之際，以同上之利息約定貸予7萬元，
      雙方並簽訂借款金額為18萬元之借款契約書1份，再由丙○○另外開立本票2張（發票日期均為97年8月12日，票面
      金額均為6萬元，票號分別為：CH435724號、TH0000000號
      ）交付乙○○擔保，因而使之取得與原本顯不相當之重利
      。
（二）於97年9月22日，乘丁○○急需用錢、求助無門之際，約
      定以每10天為1期，每1萬元利息3000元（即月利率90 ％
      、年利率1080％），貸2萬元予丁○○，雙方並簽訂借款
      金額為6萬元之借款契約書1份，另要求丁○○開立本票以
      為擔保。嗣乙○○於97年10月18日獲得15萬元之清償，而
      取得與原本顯不相當之重利。
（三）於97年7月29日，乘甲○○因創業亟需用錢之際，約定以
      每10天為1期，每1萬元利息600元（即月利率18％，年利
      率216％），貸6萬元予甲○○，雙方並簽訂借款金額為12
      萬元之借款契約書1份，再由甲○○開立本票1張（發票日
      期97年7月29日，票號：CH435721號，票面金額6萬元）交
      付乙○○擔保，因而使之取得與原本顯不相當之重利。又
      於97年8月2日，以同上之利息約定貸予3萬元，雙方並簽
      訂借款金額為6萬元之借款契約書1份，再由甲○○開立本
      票1張（發票日97年8月2日，票號：CH435723號，票面金
      額6萬元）交付乙○○擔保，因而使之取得與原本顯不相
      當之重利。迨至97年12月22日下午6時25分許，為警持搜
      索票在其住處搜索查獲，並扣得如附表所示之物。
二、案經臺中市警察局第一分局報請臺灣臺中地方法院檢察署檢
    察官偵查起訴。
    理    由
一、訊據被告乙○○坦承有前揭犯罪事實，並經證人丙○○、丁○○、甲○○3人指訴在卷，復有如附表所示之本票等物在
    卷可稽，被告之犯行應堪認定。
二、核被告所為，均係犯刑法第344條之重利罪。被告所犯之5次
    重利行為間，犯意各別、行為互殊，應予分論併罰，爰審酌
    被告素行良好，未有前科紀錄，及其所生損害不大，未以暴
    行催討債務，及分別與被害人達成和解，坦承認罪等一切情
    狀，量處如主文所示之刑，及諭知易科罰金之折算標準，並
    定其應執行之刑，及知易科罰金之折算標準。末查，被告前
    未曾受有期徒刑以上刑之宣告，有前揭被告前科紀錄表在卷
    可按，被告坦承犯行，深具悔意，且與被害人達成民事和解
    ，其經此教訓，當知警惕而無再犯之虞，本院綜核各情，所
    宣告之刑，認以暫不執行為適當，併予宣告緩刑，以啟自新
    ，為使其緩刑中能知法守法，及對社會有所貢獻，爰併宣告
    緩刑期中付保護管束，及提供社區勞動服務。如附表所示之
    物，均係被告所有，供犯罪所用或因犯罪所得之物，業據被
    告供明在卷，爰併予宣告沒收。
三、據上論斷，應依刑事訴訟法第二百七十三條之一第一項，第
    二百九十九條第一項前段，刑法第三百四十四條、第四十一
    條第一項前段、第五十一條第六款、第七十四條第一項第一
    款、第二項第五款、第九十三條第一項第二款、第三十八條
    第一項第二款、第三款，刑法施行法第一條之一，判決如主
    文。
中    華    民    國    98    年    6     月    26    日
                  刑事第一庭    法  官  林清鈞
以上正本證明與原本無異。
如不服本判決應於收受判決後10日內向本院提出上訴書狀，並應
敘述具體理由；其未敘述上訴理由者，應於上訴期間屆滿後20日
內向本院補提理由書（均須按他造當事人之人數附繕本）「切勿
逕送上級法院」。
                                書記官  陳貴卿
中    華    民    國    98    年    6     月    26    日
附錄論罪科刑法條
中華民國刑法第344條
乘他人急迫、輕率或無經驗貸以金錢或其他物品，而取得與原本
顯不相當之重利者，處1年以下有期徒刑、拘役或科或併科1千元
以下罰金。
附表：
┌──┬────────────────┬───┬──┐
│編號│證物名稱                        │數量  │備註│
├──┼────────────────┼───┼──┤
│1   │丙○○借款契約書（金額18萬元）  │1紙   │    │
├──┼────────────────┼───┼──┤
│2   │丙○○借款契約書（金額20萬元）  │1紙   │    │
├──┼────────────────┼───┼──┤
│3   │甲○○借款契約書（金額12萬元）  │1紙   │    │
├──┼────────────────┼───┼──┤
│4   │甲○○借款契約書（金額6萬元）   │1紙   │    │
├──┼────────────────┼───┼──┤
│5   │甲○○健保卡影本                │1紙   │    │
├──┼────────────────┼───┼──┤
│6   │丁○○借款契約書（金額6萬元）   │1紙   │    │
├──┼────────────────┼───┼──┤
│7   │借款利息計息單                  │8紙   │    │
├──┼────────────────┼───┼──┤
│8   │丙○○97年6月17日簽發編號CH4556 │1紙   │    │
│    │98號金額5萬元之本票             │      │    │
├──┼────────────────┼───┼──┤
│9   │丙○○97年8月12日簽發編號TH8703 │1紙   │    │
│    │802號金額6萬元之本票            │      │    │
├──┼────────────────┼───┼──┤
│10  │丙○○97年8月12日簽發編號CH4357 │1紙   │    │
│    │24號金額6萬元之本票             │      │    │
├──┼────────────────┼───┼──┤
│11  │甲○○97年7月29日簽發編號CH4357 │1紙   │    │
│    │21號金額6萬元之本票             │      │    │
├──┼────────────────┼───┼──┤
│12  │甲○○97年8月2日簽發編號CH435723│1紙   │    │
│    │號金額6萬元之本票               │      │    │
└──┴────────────────┴───┴──┘


司法院資訊處製作；財團法人民間司法改革基金會備份。
